【裁判字號】    91,上易,163
【裁判日期】    901212
【裁判案由】    業務侵占
【裁判全文】
臺灣高等法院高雄分院刑事判決          九十一年度上易字第一六三號
    上  訴  人
    即  被  告  甲○○
    上  訴  人
    即  被  告  丙○○
右上訴人等因業務侵占案件，不服臺灣高雄地方法院九十年度易字第四二二三號中華
民國九十年十二月十二日第一審判決（起訴案號：臺灣高雄地方法院檢察署九十年度
偵字第一八七九六號），提起上訴，本院判決如左：
      主      文
上訴駁回。
丙○○緩刑年。
      事實及理由
一、本案經本院審理結果，認原審判決之認事用法及量刑，均無不當，應予維持，並
    引用原審判決書所記載之事實、證據及理由。
二、上訴人即被告甲○○、丙○○上訴意旨雖均否認有侵占犯行，被告甲○○辯稱：
    我沒有基本薪水，是作抽成的，我們自己還要付租攤位的錢，是我去拿衣服出來
    賣，我太太幫我賣，賣衣服的錢留下部分是加油及吃飯用的云云；被告丙○○辯
    稱：伊未向告訴人拿衣服去賣，是甲○○去拿衣服的，伊只是幫忙賣等語。
三、惟查，被告甲○○、丙○○二人均與告訴人即流行密碼服飾行乙○○簽訂「流行
    密碼業務員切結書」，有該切結書影本附卷可稽。依該切結書所載，業務員向「
    公司」（即流行密碼服飾行）領貨出售，以銷售業績計算獎金（應為薪資性質）
    ，另有全勤獎金，業務員每日所販賣公司產品之金額係為公司之公款，不得私下
    挪用，業務員每日須於下午四點以前向公司回報業績，每月盤點兩次，十五日盤
    點，廿五日領薪資，月底盤點，次月十日領薪資；是可見被告二人均係告訴人之
    業務員，薪資以業績多寡為準，販賣服飾所得之金額，均係公司之公款，被告二
    人就該款未交公司之前，係屬持有關係，要無可疑。被告等就所持有之公款，挪
    作私用，又未於每月盤點交還，迄告訴人提出告訴時（民國九十年九月十四日）
    ，已逾一年，顯見被告等意圖為自己不法之所有，將所持有之公司貨款，變易為
    所有之意思，予以侵占入己甚明。上訴意旨執前詞否認侵占，指摘原判決不當，
    為無理由，應併予駁回。
四、又查，被告丙○○未曾受有期徒刑以上刑之宣告，有台灣高等法院被告全國前案
    紀錄表在卷可憑，而被告丙○○為謀生計，侵占貨款花用，經此刑之宣告，當知
    警惕，應無再犯之虞，且所侵占之貨款尚有新台幣五萬餘元未還，本案判決確定
    後，其夫甲○○將入獄服刑，為顧及其償債能力及其子女之生計，本院認所宣告
    之刑，以暫不執行為適當，併予宣告緩刑年。另被告甲○○侵占公司貨款，出
    具自白書，約定每月攤還二萬元，有該自白書影本附卷可按，而未依約償還，未
    見其有償還之誠意，本院認不宜為緩刑之宣告，併予明。
據上論結，應依刑事訴訟法第三百六十八條、第三百七十三條、刑法第七十四條第一
款，判決如主文。
本案經檢察官陳新慶到庭執行職務。
中    華    民    國     九十一     年       三       月     二十六     日
                              臺灣高等法院高雄分院刑事第五庭
                                  審判長法官  吳水木
                                        法官  趙文淵
                                        法官  洪慶鐘
右正本證明與原本無異。
不得上訴。
                                      書記官  彭筱瑗
中    華    民    國     九十一     年       三       月     二十七     日
                                                                  Ａ
臺灣高雄地方法院刑事判決                          九十年度易字第四二二三號
    公  訴  人  臺灣高雄地方法院檢察署檢察官
    被      告  甲○○  男四十三歲（民國○○○年○月○○日生）
                        住高雄市三民區○○○路一四六之一號
                        身分證統一編號：Ｒ一二二八八八八一號
    被      告  丙○○  女四十三歲（民國○○○年○月○○○日生）
                        住高雄市三民區○○○路一四六之一號
                        身分證統一編號：Ｒ二二三五三二七號
右列被告等因業務侵占案件，經檢察官提起公訴（九十年度偵字第一八七九六號），
本院判決如左：
    主  文
甲○○、丙○○共同連續意圖為自己不法之所有，而侵占對於業務上所持有之物，各
處有期徒刑柒月。
    事  實
一、甲○○與丙○○係夫妻關係，自民國八十九年六月一日起至同年八月三十一日止
    ，均受僱設於高雄市○○區○○路二二一號乙○○所經營之「流行密碼服飾行」
    ，擔任市場販售衣物業務，為從事業務之人。甲○○與丙○○為支應家庭相關開
    銷費用，竟共同意圖為自己不法之所有，基於侵占之概括犯意聯絡，自八十九年
    六月間起至同年八月間止，連續分次將其業務上，向「流行密碼服飾行」提領衣
    物販售所得而持有之款項，本應於當日繳回公司，變易持有為所有而侵占入己，
    以供其等日常生活所需費用，先後共計侵占新台幣（下同）七萬三千一百五十二
    元。嗣因「流行密碼服飾行」核對其等所取貨品及繳回款項，發覺有異，始查知
    上情，而由甲○○立下切結書，願分期償還所侵占款項，並自其等之薪資扣還後
    ，尚積欠五萬六千一百零五元。
二、案經「流行密碼服飾行」即乙○○訴由台灣高雄地方法院檢察署檢察官偵查起訴
    。
    理  由
一、被告甲○○對於自八十九年六月一日起至同年八月三十一日止，受僱於告訴人陳
    宏所經營之「流行密碼服飾行」，擔任市場販售衣物業務人員，為支應家庭相關
    開銷費用，自八十九年六月間起至同年八月間止，陸續將其業務上販售衣物所得
    而持有之款項，本應於當日繳回公司，竟將之變易持有為所有而侵占入己，以供
    日常生活所需花用，先後共計挪用款項為七萬三千一百五十二元，扣除其薪資及
    償還之款項後，尚積欠五萬六千一百零五元之事實，均供承不諱。被告丙○○固
    坦認確有於右揭期間，與被告甲○○向「流行密碼服飾行」提領衣物後，共同至
    市場販售之事實不諱，惟矢口否認上開犯行，辯稱：伊並無受僱於「流行密碼服
    飾行」，僅因與甲○○係夫妻關係，而幫忙甲○○提領及販售衣物，而在業務員
    切結書上雖確其簽名，但係為甲○○之保證人，並非受僱，又與「流行密碼服飾
    行」相關款項之處理，均由甲○○負責，伊並不知情云云。惟查：
  (一)被告甲○○對於自八十九年六月一日起至同年八月三十一日止，受僱於「流行密
    碼服飾行」，擔任市場販售衣物業務人員，為支應家庭相關開銷費用，自八十九
    年六月間起至同年八月間止，陸續將其業務上販售衣物所得而持有之款項，本應
    於當日繳回公司，竟將變易持有為所有而侵占入己，以供日常生活所需花用，先
    後共計挪用款項為七萬三千一百五十二元，扣除其薪資及償還之款項，尚積欠五
    萬六千一百零五元之事實，業據被告甲○○於偵查及本院審理時供承不諱，核與
    證人即「流行密碼服飾行」負責人乙○○於偵查及本院審理時證述之情節大致相
    符，並有「流行密碼服飾行」業務員切結書乙份、被告甲○○書立之切結書乙紙
    、被告甲○○自「流行密碼服飾行」提領貨品之估價單乙份及市場拍賣人員每日
    進出貨明細表乙份等影本附卷可稽。是被告甲○○之自白核與事實相符，堪信為
    真實。
  (二)被告丙○○於本院審理時辯稱：伊並無受僱於「流行密碼服飾行」，僅係因與甲○○係夫妻關係，而幫忙甲○○提領及販售衣物，且在業務員切結書上雖確其簽
    名，但係為甲○○之保證人，並非受僱云云，被告甲○○於本院審理時供稱：僅
    伊受僱於「流行密碼服飾行」，丙○○僅係幫忙而已，且於伊承認挪用款項之切
    結書上，內容均為負責人乙○○書寫，伊僅簽名，並不知其內容為何云云。惟證
    人即「流行密碼服飾行」負責人乙○○於本院審理時證稱：被告甲○○及丙○○
    確均受僱伊公司，當時是被告夫妻兩人一起來應徵的，並非僅被告甲○○受僱而
    已，且於「流行密碼服飾行」業務員切結書，亦有被告丙○○之簽名等語，復觀
    之「流行密碼服飾行」業務員切結書，係「立書人：丙○○」，並非如被告丙○○所稱其僅為保證人，有上開「流行密碼服飾行」業務員切結書影本乙紙在卷可
    按，且觀之被告甲○○所簽立之切結書，係載明「該筆缺少之貨款，係夫妻兩人
    事先挪用」等語，亦有切結書影本乙紙在卷可按，又被告甲○○於偵查時供述：
    「我與丙○○有在乙○○的服飾店工作，我們都是向乙○○拿貨，早上到菜市場
    賣衣服，：：我們是乙○○的員工，：：。」等語（見偵卷第十五頁背面），另
    參以被告甲○○所提出之答辯書上，亦陳稱：伊見報紙刊登乙○○所經營服飾行
    欠缺業務人員，需夫妻檔或情侶檔，保證月入十幾萬元收入，伊與妻子商量後，
    到他公司上班等語；準此，被告丙○○應係與被告甲○○共同受僱於告訴人乙○○所經營之「流行密碼服飾行」，並非僅被告甲○○受僱而已等情，堪予認定。
    又被告丙○○與甲○○確為夫妻關係，有法務部戶役政連結作業系統乙紙附卷足
    憑，且被告等係為支應家庭相關開銷費用，而侵占上開款項之事實，業據被告甲○○供承在卷，已如前述，是被告丙○○既與被告甲○○為夫妻，二人共同受僱
    ，並共同販售衣物，則被告丙○○焉會不知被告甲○○侵占上開款項之情事？綜
    上，被告丙○○所辯，顯屬事後卸責之詞，不足採信。從而，被告丙○○與甲○○共同意圖為自己不法之所有，基於侵占之概括犯意聯絡，於右揭期間陸續侵占
    上開款項之事實，應堪認定。
  (三)綜上所述，本件事證明確，被告等上開犯行，均堪認定。
二、核被告甲○○及丙○○所為，均係犯刑法第三百三十六條第二項之業務侵占罪。
    其等就上揭犯行，有犯意之連絡及行為之分擔，皆為共同正犯。被告等先後多次
    業務侵占行為，時間緊接，觸犯構成要件相同之罪名，顯係基於概括犯意反覆為
    之，均應依連續犯之規定論以一罪，並分別加重其刑。又公訴意旨雖僅認被告等
    侵占之款項共計為五萬六千一百零五元，惟被告等實際侵占之款項應共計為七萬
    三千一百五十二元，經扣除被告等償還及應得薪資後，尚積欠五萬六千一百零五
    元，已如前述，此差額部分與前揭論罪科刑部分，有連續犯之裁判上一罪關係，
    自為起訴效力所及，本院當得加以審酌，附此說明。爰審酌被告等並無犯罪前科
    ，有台灣高等法院被告全國前案紀錄表可查，品行非劣，為供家庭日常生活所需
    花費而起貪念，竟侵占業務上所持有之貨款，有虧職守，並損及僱主之權益，且
    被告等就其侵占之款項事後亦未與告訴人達成民事和解，犯罪之手段、目的、所
    生危害，及犯後態度等一切情狀，分別量處如主文所示之刑，以資懲儆。
據上論斷，應依刑事訴訟法第二百九十九條第一項前段，刑法第二十八條、第五十六
條、第三百三十六條第二項，罰金罰鍰提高標準條例第一條前段，判決如主文。
本案經檢察官楊婉莉到庭執行職務。
中      華      民      國      九十    年      十二    月      十二    日
                                      臺灣高雄地方法院刑事第六庭
                                          法  官   洪榮家
右正本證明與原本無異。
如不服本判決，應於判決送達後十日內，向本院提出上訴狀。
                                          書記官   陳寰瑛
中      華      民      國      九十    年      十二    月      十二    日
附錄本案論罪科刑法條全文：
刑法第三百三十六條第二項：
  對於業務上所持有之物，犯前條第一項之罪者，處六月以上五年以下有期徒刑，得
  併科三千元以下罰金。


司法院資訊處製作；財團法人民間司法改革基金會備份。
